最高法院刑事判決　　　　　　　　　　　　　　　九十一年度台上字第四六七○號
　　上訴人　台灣高等法院檢察署檢察官
　　被　告　甲○○
右上訴人因被告違反毒品危害防制條例案件，不服台灣高等法院中華民國九十一年六
月十一日第二審判決（九十一年度上訴字第九四一號，起訴案號：台灣台北地方法院
檢察署九十年度偵緝字第一○七九號），提起上訴，本院判決如左：
    主  文
上訴駁回。
    理  由
按刑事訴訟法第三百七十七條規定，上訴於第三審法院，非以判決違背法令為理由，
不得為之。是提起第三審上訴，應以原判決違背法令為理由，係屬法定要件。如果上
訴理由狀並未依據卷內訴訟資料，具體指摘原判決不適用何種法則或如何適用不當，
或所指摘原判決違法情事，顯與法律規定得為第三審上訴理由之違法情形，不相適合
時，均應認其上訴為違背法律上之程式，予以駁回。本件原判決認定被告甲○○於民
國九十年四月十七日下午六時許，基於幫助林三元、林鴻達施用第一級毒品海洛因之
犯意，帶同林三元二人前往臺北縣新店市○○路一二○巷七弄七號二樓，由甲○○、
林三元向蘇群陽購買海洛因一小包施用等情。係以上開事實業據被告於警偵訊及審理
中坦承不諱，核與證人林三元、林鴻達於偵審中所供情節大致相符，並有扣案之第一
級毒品海洛因一小包為證。而由被告之供詞可知，其與林三元等人至蘇群陽處買毒品
，並非被告與蘇群陽之間事先有所約定，更非與蘇群陽有何犯意聯絡，被告並無幫助
蘇群陽販賣第一級毒品之主觀犯意可言。又當天是林三元、林鴻達騎乘機車前往萬善
堂要向黃品源買海洛因，因黃品源剛好要出去遇到被告，黃品源乃對被告說：「既然
你剛好要去找蘇群陽買海洛因，就一起帶他們去」。且當時林鴻達毒癮發作，被告乃
駕車帶同林三元、林鴻達他們去向蘇群陽購買第一級毒品海洛因，被告應僅具有幫助
林三元、林鴻達施用第一級毒品海洛因之犯意甚為明顯。被告事證明確，犯行應堪認
定。因而撤銷第一審判決，並變更檢察官起訴法條，適用毒品危害防制條例第十條第
一項之幫助施用第一級毒品（累犯）罪刑，已詳述其所憑之證據及其認定之理由。從
形式上觀察，並無何違法情形存在。檢察官上訴意旨略以本件檢察官係以被告涉嫌幫
助販賣毒品之犯罪事實起訴，第一審法院亦以幫助販賣毒品罪科刑，原判決變更起訴
法條以幫助吸食毒品罪論處被告罪刑，自有判決不適用法則之違法等語。惟查科刑或
免刑之判決，得就起訴之事實，變更檢察官所引應適用之法條，係指法院於不妨害事
實同一之範圍內，得自由認定事實，適用法律而言。本件原判決認定被告於民國九十
年四月十七日下午六時許，基於幫助林三元、林鴻達施用第一級毒品海洛因之犯意，
帶同林三元二人前往臺北縣新店市○○路一二○巷七弄七號二樓，由甲○○、林三元
向蘇群陽購買海洛因一小包施用之事實，與檢察官起訴之事實同一，僅被告內部犯意
不同。而原判決亦敘明被告行為係在幫助林三元等二人吸食，而非幫助蘇群陽販賣所
憑之證據及其認定之理由。從而原判決在不妨害事實同一之範圍內，認定事實並變更
檢察官起訴之法條而論處被告幫助吸食第一級毒品罪刑，揆諸前揭說明，並無違法可
言。檢察官上訴意旨執以指摘原判決有不適用法則之違法云云，自非適法之第三審上
訴理由，其上訴違背法律上之程式，應予駁回。
據上論結，應依刑事訴訟法第三百九十五條前段，判決如主文。
中      華      民      國    九十一    年      八      月    二十二    日
                              最高法院刑事第六庭
                                  審判長法官  吳  雄  銘
                                        法官  池  啟  明
                                        法官  石  木  欽
                                        法官  郭  毓  洲
                                        法官  吳  三  龍
      右正本證明與原本無異
                                              書  記  官
中      華      民      國    九十一    年      八      月    二十六    日
